【裁判字號】    99,台上,7341
【裁判日期】    991125
【裁判案由】    違反毒品危害防制條例
【裁判全文】
最高法院刑事判決            九十九年度台上字第七三四一號
上  訴  人  台灣高等法院台南分院檢察署檢察官  
上  訴  人  
即  被  告  黃啟
上列上訴人等因被告違反毒品危害防制條例案件，不服台灣高等
法院台南分院中華民國九十八年六月九日第二審判決（九十八年
度上訴字第一三四號，起訴案號：台灣台南地方法院檢察署九十
六年度偵字第五０九一號），提起上訴，本院判決如下：
    主  文
上訴駁回。
    理  由
按刑事訴訟法第三百七十七條規定，上訴於第三審法院，非以判
決違背法令為理由，不得為之。是提起第三審上訴，應以原判決
違背法令為理由，係屬法定要件。如果上訴理由書狀並未依據卷
內訴訟資料，具體指摘原判決不適用何種法則或如何適用不當，
或所指摘原判決違法情事，顯與法律規定得為第三審上訴理由之
違法情形，不相適合時，均應認其上訴為違背法律上之程式，予
以駁回。本件被告黃啟於民國九十六年二月間販賣第一級毒品
予陳冠澐一次部分，其上訴意旨略稱：(一)、原判決引用被告警詢
及偵查中之不利己陳述為判斷之依據。但被告於歷審均以：在上
開筆錄中自白販賣第一級毒品海洛因之部分，係受訊問人員誘導
所作成，而爭執其證據能力。原判決逕予採取，有理由不備之違
法。(二)、證人陳冠澐在審理中已改稱：伊有打電話向綽號「阿中
」者購買毒品，但不知「阿中」是否被告，伊未向被告購買毒品
等語，且其對如何取得海洛因？係經由「阿義」、或直接向「阿
中」購買？在何時、地購買？其購買次數等情節，供述不一。原
審未經詰問證人陳冠澐，即採信其偵查中之證言，為不利被告之
認定，有理由不備之違誤。(三)、原判決採取被告在警詢供承：我
販賣新台幣（下同）一千元，獲利五百元之陳述，認定被告有販
賣營利之意圖。惟原判決既認定被告出賣予陳冠澐之毒品為一包
五百元等情，而非一千元，則被告並無利可圖，原判決有事實與
理由矛盾之違法。(四)、原判決以被告在第一審審理中逃匿，經發
布通緝始歸案，認被告無接受裁判之意思，與刑法第六十二條前
段所規定自首之要件不合。惟被告因不知要陳報住居所而遭通緝
，非故意不到庭。原審未查，認與自首要件不合，有適用法則不
當之違法。(五)、扣案之海洛因十五包，已經另案諭知沒收執行完
畢，並無共犯之問題。原判決引用最高法院六十五年第五次刑庭
庭推總會決議宣告沒收，尚有違誤等語。惟查原判決撤銷第一審
關於被告被訴於九十六年二月間販賣第一級毒品予陳冠澐一次部
分無罪之判決，改判論處被告販賣第一級毒品罪刑（處有期徒刑
）。已詳敘認定犯罪事實之依據及憑以認定之理由。並對如何認
定：上訴人否認犯罪之辯詞及主張自首，均不足採取；證人陳冠
澐之證言，何者可採，何者不足採；被告係意圖營利而販賣海洛
因；扣案海洛因十五包應沒收銷燬；皆已依據卷內資料予以指駁
及說明。從形式上觀察，原判決並無足以影響判決結果之違法情
形存在。且稽之卷內證據資料，被告之第一審辯護人已陳明：對
九十六年三月十四日警詢筆錄不爭執，同意作為證據。對於以毒
癮發作抗辯為由爭執同年月十五日偵查筆錄之證據能力部分，亦
不爭執等語（見訴字卷第九七、九八頁）。雖被告之原審辯護人
在第二審準備程序中，又執被告警詢、偵查中之自白，與事實不
符為由，爭執其無證據能力（見上訴字卷第三六頁）。惟嗣在審
判程序中，經提示被告警詢、偵查中之供述，被告稱：有的實在
，有的不實在，其辯護人則稱：沒有意見（見同卷第八十頁），
對被告警詢、偵查中自白之證據能力，並無異議。且主張警詢、
偵查中之自白不具證據能力所述之理由前後矛盾，與上開上訴意
旨所執之理由亦不符，且迄未提出任何有遭誘導之事證，原審採
取被告警詢、偵查不利己之供述作為判決之依據，於法並無違誤
。而被告在原審既非以其警詢之供述係出於誘導而為主張，原判
決自無予以說明之必要。被告上訴意旨置原判決之論敘於不顧，
仍執陳詞為事實上之爭辯，並對原審採證認事之職權行使，任意
指摘，難謂已符合首揭法定上訴要件，其此部分之上訴違背法律
上之程式，應予駁回。至於其餘被訴販賣第一級毒品部分，檢察
官上訴意旨略稱：(一)、原判決就扣案海洛因十五包，在有罪部分
執為被告犯罪之證據，惟在被告無罪判決之部分，則認為扣案海
洛因十五包，不足資為被告確有此部分販賣海洛因犯行之依據。
係就同一證據，為不同之認定，有判決理由矛盾之違法。(二)、原
判決在有罪部分，引用證人即警員陳建順、王志豪（下稱陳建順
二人）所證，係自被告手機內之電話號碼，詢問被告，經被告坦
認有販賣海洛因予陳冠澐及綽號四果、山仔、阿義、小雲、南仔
、娟仔等人之證詞，為不利被告之認定。但原判決在無罪部分，
則未說明何以不採上開證人所證：被告自承有販賣毒品予南仔（
陳南光）、娟仔（吳麗娟）等人之證詞，有理由不備之違法。(三)
、被告於警詢供承：有販賣海洛因予綽號阿義（0000000000）、
四果（0000000000）、南仔及他女友娟仔（0000000000）、小雲
（0000000000）、山仔（0000000000）、阿枝（0000000000）等
人等語。然原判決僅採取被告於警詢供稱：有販賣予小雲（即陳
冠澐）部分之陳述，為有罪判決之依據，就其他部分未敘明何以
不採之理由，有不適用法則、不載理由及所載理由矛盾之違法云
云。惟查公訴意旨略稱：(一)、被告於九十六年一、二月間，在台
南縣永康市之龍昇汽車賓館，以每小包五百元之價格，販賣海洛
因予陳冠澐共計三次。(二)、九十六年一、二月間某日，在台南市
東門城，以五百元之價格，轉賣一小包海洛因予綽號「娟仔」之
吳麗娟及同行綽號「南仔」之林南光等情。指被告另涉犯毒品危
害防制條例第四條第一項之販賣第一級毒品罪嫌部分。原判決以
犯罪事實應依證據認定之，無證據不得認定犯罪事實；不能證明
被告犯罪者，應諭知無罪之判決。訊據被告堅決否認有此部分販
賣海洛因之犯行。經查公訴意旨雖指訴被告販賣海洛因予陳冠澐
四次，但除上開有罪部分外，其餘三次並無積極證據足資證明。
而證人林南光於偵查、審理中證稱：與被告並不相識，亦未以被
告所供之上開0000000000號行動電話與被告聯絡，伊
與女友吳麗娟施用之毒品係到旗山去向「阿六」購買，由吳麗娟
購買；證人吳麗娟於偵查、審理中亦證稱：有與林南光去向「原
仔」、「強仔」買海洛因，係使用易付卡與對方聯絡，不記得有
被告警詢中所述之行動電話號碼，亦未看過及認識被告各等語，
是依證人林南光、吳麗娟二人偵查、審理中之證言觀之，均不能
證明有向被告購買海洛因情事，衡情，尚難憑以認定已足使一般
之人均達於確信被告有販賣第一級毒品之行為。從而被告辯稱：
未販賣第一級毒品予林南光、吳麗娟等詞，應屬可採。至於扣案
之海洛因十五包，經核不足資為被告確有此部分販賣海洛因之依
據。檢察官所舉之證據並不能證明被告有上揭所指之犯行。因而
維持第一審諭知被告此部分無罪之判決，駁回檢察官在第二審之
上訴。已說明其論斷所憑之依據及理由。按證據之取捨與證據之
證明力如何，均屬事實審法院得自由裁量、判斷之職權；苟其此
項裁量、判斷，並不悖乎通常一般人日常生活經驗之定則或論理
法則，又於判決內論述其何以作此判斷之心證理由者，即不得任
意指摘為違法，而據為提起第三審上訴之合法理由。原判決認被
告警詢中關於販賣海洛因予林南光、吳麗娟及另販賣海洛因予陳
冠澐三次之自白，欠缺佐證，而認尚無積極證據足證被告此部分
犯罪。所為論斷，尚無悖於經驗法則、論理法則。與上開有罪部
分認被告警詢、偵查中之自白，有上開扣案毒品及證人陳建順二
人、陳冠澐之證言可資佐證，而予採取，並無矛盾。且其論斷復
有卷內證據資料可資覆按，判決並無違誤。檢察官上訴意旨置原
判決之論敘於不顧，仍執陳詞為事實上之爭執，並對原審採證認
事之職權行使，任意指摘，難謂已符合首揭法定上訴要件，檢察
官此部分上訴違背法律上之程式，應予駁回。
據上論結，應依刑事訴訟法第三百九十五條前段，判決如主文。
中    華    民    國  九十九  年   十一   月  二十五  日
                      最高法院刑事第十三庭
                          審判長法官  陳  世  淙  
                                法官  陳  東  誥  
                                法官  陳  世  雄  
                                法官  何  菁  莪  
                                法官  施  俊  堯  
本件正本證明與原本無異
                                      書  記  官  
中    華    民    國  九十九  年   十一   月  二十九  日
                                                     m

司法院資訊處製作；財團法人民間司法改革基金會備份。
